臺灣高等法院刑事判決
110年度上易字第402號
上  訴  人  
即  被  告  陳榮欽



選任辯護人  陳秉榤律師
上列上訴人因違反性騷擾防治法案件，不服臺灣臺北地方法院10
8年度易字第646號，中華民國109年12月2日第一審判決（起訴案
號：臺灣臺北地方檢察署107年度偵字第19807號），提起上訴，
本院判決如下：
    主  文
原判決撤銷。
甲○○無罪。
    理  由
一、本件公訴意旨略以：甲○○由其子申請聘僱警詢編號3327HV10
    7086之菲律賓籍女子（下稱A女）負責在臺北市○○區○○路0段
    000巷000弄0號家中照顧甲○○之妻，竟基於不當觸摸之性騷
    擾犯意，於民國107年4月25日5時20分許，趁A女睡覺之際，
    徒手觸摸A女下體私處。又於同年5月9日5時30分許，再以同
    一手法徒手觸摸A女下體私處。再於同年月18日5時30分許，
    再以同一手法徒手觸摸A女胸部。因認被告涉犯性騷擾防治
    法第25條第1項之不當觸摸性騷擾罪嫌。
二、按被告未經審判證明有罪確定前，推定其為無罪，刑事訴訟
    法第154條第1項定有明文，此即所謂之「無罪推定原則」。
    其主要內涵，無非要求負責國家刑罰權追訴之檢察官，擔負
    證明被告犯罪之責任，倘其所提出之證據，不足為被告有罪
    之積極證明，或其指出證明之方法，無法說服法院形成被告
    有罪之心證，縱使被告之辯解疑點重重，法院仍應予被告無
    罪之諭知。亦即被告在法律上固有自證無罪之權利，但無自
    證無罪之義務；而法官或檢察官對於移送或起訴之案件則須
    秉公處理，審慎斷獄，不可先入為主，視被告如寇仇，刻意
    忽略對被告有利之證據（最高法院102年度台上字第3128號
    判決意旨參照）。準此，基於無罪推定原則，被告否認犯罪
    事實所持之辯解，縱有疑點，甚或不能成立，仍非有積極證
    據足以證明其犯罪行為，不能遽為有罪之認定（最高法院10
    4年度台上字第1549號判決意旨參照）。次按犯罪事實應依
    證據認定之，無證據不得認定犯罪事實；不能證明被告犯罪
    者，應諭知無罪之判決，刑事訴訟法第154條第2 項、第301
     條第1 項分別定有明文。認定不利於被告之事實，須依積
    極證據，苟積極證據不足為不利於被告事實之認定時，即應
    為有利於被告之認定，更不必有何有利之證據；認定犯罪事
    實所憑之證據，雖不以直接證據為限，間接證據亦包括在內
    ，然而無論直接或間接證據，其為訴訟上之證明，須於通常
    一般之人均不致有所懷疑，而得確信其為真實之程度者，始
    得據為有罪之認定，倘其證明尚未達到此一程度，而有合理
    之懷疑存在時，事實審法院復已就其心證上理由予以闡述，
    敘明其如何無從為有罪之確信，因而為無罪之判決，尚不得
    任意指為違法（最高法院30年上字第816 號、76年台上字第
    4986號判例可參）。又告訴人之指訴，係以使被告受刑事訴
    追為目的，是其陳述是否與事實相符，仍應調查其他證據以
    資審認。復按告訴人與一般證人不同，其通常與被告處於利
    益絕對相反之立場，陳述目的在於使被告受刑事訴追處罰，
    內容未必完全真實，證明力較一般證人之陳述薄弱。故告訴
    人立於證人地位所為之指證及陳述，縱其指證及陳述無瑕疵
    可指，仍不得作為有罪判決之唯一證據，應調查其他證據以
    察其是否與事實相符，亦即仍須有補強證據以擔保其指證、
    陳述之真實性，始得採為斷罪之依據（最高法院52年度台上
    字第1300號、94年度台上字第478號判決要旨參照）。
三、公訴意旨認被告涉犯上開犯行，係以證人即告訴人A女於警
    詢、偵查中之證述、告訴人與證人洪碧輝之通聯對話紀錄（
    起訴書誤載為被告與證人洪碧輝之通聯對話紀錄，應予更正
    ）為其主要論據。訊據被告堅詞否認有性騷擾犯行，辯稱：
    A女照顧伊太太，半夜的時候請伊太太去小便，伊太太把他
    弄醒後伊翻身，那時天氣冷，A女全身包緊緊裝在睡袋裡面
    睡覺，A女卻說伊摸他。伊在睡覺，棉被沒有蓋好，A女偷拍
    伊下體，說伊性騷擾，伊是在其臥室裡面，什麼說伊性騷擾
    等語。辯護人則為被告辯護稱：A女在警詢、偵查及原審中
    所述就其身體被觸摸時有無發出聲音制止、是不是確實看到
    被告離開房間，以及被觸摸後被告的反應，A女供述前後不
    一致。且證人洪碧輝於偵查中稱A女在還沒受到騷擾前就已
    經反應不喜歡居家看護工作，再經證人洪碧輝與A女溝通後
    ，A女就傳送被告睡覺裸露下體的影片給證人洪碧輝，A女應
    係藉此轉換雇主。又被告已80幾歲高齡，行動緩慢，性騷擾
    是一種趁人不及反應迅速觸摸，還要再離開房間，被告的行
    動不太可能這麼迅速、敏捷，被告的視力不好，也無法迅速
    、精準觸摸A女的胸部、下體等語。經查：
　㈠A女為菲律賓籍；A女係由被告之子向護仕康有限公司（下稱
    護仕康公司）申請來臺擔任看護，並於107年4月24日開始負
    責在被告位於臺北市○○區○○路0段000巷000弄0號住處照顧被
    告之配偶等節，業據被告於警詢及本院審理時陳述在卷（見
    偵19807號不公開卷第14頁，原審卷㈡第20頁），核與A女於
    警詢及原審審理時之證述相符（見偵19807號不公開卷第10
    頁，原審卷㈡第250頁），並有行政院勞動部107年5月9日勞
    動發事字第1071647648號函在卷可稽（見原審卷㈡第91頁）
    ，是此部分事實，首堪認定。
　㈡A女於警詢時稱：第一次於107年4月25日至28日某一天凌晨5
    時20分至30分許在伊睡覺時感覺到有人碰觸伊的私處，當伊
    睜開眼的時候，發現是被告碰觸伊的私處，被告看到伊醒了
    之後就跑掉了；第二次是在107年5月9日凌晨5時30分至40分
    許也被被告碰觸私處；第三次是在107年5月18日凌晨5時30
    分至40分，伊發現這次被告碰觸的是伊的胸部，因為伊很害
    怕，所以三次的觸碰伊都不敢發出聲音。另外被告都會趁阿
    嬤（即A女照顧的對象，被告妻子）去上廁所的時候，被告
    都會在伊面前裸露他的生殖器。伊於107年5月21日有跟雇主
    說這件事情，雇主說會聯繫仲介，後來雇主就回嘉義工作了
    。被告第一次及第二次都是「隔著內褲」摸伊私處，第三次
    是直接摸伊胸部，但這次伊有跟他說伊不要，被告就離開了
    等語（見偵19807號不公開卷第10頁）。又A女於原審稱：10
    7年4月25日到28日間某日，伊在被告家房間裡面，早晨時間
    ，當時伊在睡覺，伊躺著有蓋棉被，有穿著睡褲睡覺，忽然
    覺得有人「隔著被子」摸伊下體，伊睜開眼睛，沒有看到什
    麼人在走動，伊當時不以為意，繼續睡覺；107年5月9日這
    次，一樣在被告家房間裡，時間不太記得，情況一樣，當時
    伊在睡覺，應該是快到早上了，伊有蓋棉被也穿著睡褲，被
    告是隔著棉被摸伊下體，伊覺得被摸就突然醒過來，被告是
    第一個醒過來的，伊看到被告要往房間外面去，當時伊照顧
    的阿嬤還在睡覺；107年5月18日這次也是發生在被告家房間
    哩，伊在睡覺，時間也是快到早上，伊也是蓋著棉被穿著衣
    服，伊覺得有人隔著棉被摸伊的胸部，對方的手停留在伊的
    胸部，時間大約二秒，因為伊的身體有動的時候，摸伊胸部
    的手就有拿開。第三次被摸胸部時，伊有用右手撥開，好像
    有碰到對方的手等語（見原審卷㈡第238頁）。綜上，告訴人
    A女固指稱被告於本案之時間、地點、以手隔著棉被觸摸其
    私處2次、用手觸摸其胸部1次，然細繹A女警詢與原審審理
    時之供述，對於被告觸摸其下體及胸部時，究竟是隔著棉被
    觸摸，亦或是隔著內褲觸摸下體或直接觸摸胸部，有無目睹
    被告實施犯行及動手或出言制止被告等，前後已有相當歧異
    ；又被告係隔著棉被抑或內褲觸摸A女下體，事涉觸摸方式
    及部位得否精確特定、是有意觸摸亦或是無意間觸及，A女
    若親歷其事，感受全然不同，當銘心永誌而無混淆誤認可能
    ；更何況此事涉及被告有無為A女所指述犯行，要難認非屬
    不重要之細節事項，則A女所述既有前後不一之情，其此部
    分指述是否可採，已非無疑。
　㈢再者，A女固於107年5月9日以通訊軟體LINE與證人洪碧輝聯
    繫，雙方之對話詳如附表編號1所示，A女於對話中向證人洪
    碧輝表示，已經遭被告觸摸私密處2次，並詢問證人洪碧輝
    該如何處理，此有2人間之通訊軟體LINE對話紀錄在卷可參
    （見偵19807號不公開卷第47頁）；復於107年5月18日，再
    以通訊軟體LINE與證人洪碧輝聯繫，雙方之對話亦詳如附表
    編號2所示，其於對話中亦向證人洪碧輝表示於當日（即107
    年5月18日）遭被告觸碰胸部，並向證人洪碧輝求助，同時
    希望能夠轉換雇主，亦有上開通訊軟體LINE對話紀錄在卷可
    佐（見偵19807號不公開卷第50至51頁）。然查，A女於其所
    指述被告所為第一次及第二次犯行（即107年5月9日上午6時
    32分許）後，透過LINE通訊方式向證人洪碧輝反應被告有觸
    碰其私密處之行為，仲介人員即證人范儲原即於同年5月9日
    ，前往被告家進行家訪了解A女反應之問題，有看護銀行提
    出之告訴人在被告家中任職之所有服務紀錄表、告訴人與仲
    介公司翻譯人員對話譯文等件（見偵19807號不公開卷第117
    頁、原審卷㈡第357頁）在卷可考，而依前揭資料所示，A女
    於同年4月24日至被告家中開始照護工作後，A女之雇主（即
    被告兒子）先於同年4月29日，與A女溝通工作內容及應注意
    事項，並反應要求A女不要待在房間或廚房太久，嗣後於A女
    所指述於同年5月9日遭受性騷擾之時點前，雇主已於同年5
    月7日以LINE通訊方式，向仲介人員即證人范儲原反應A女工
    作狀態不佳之情況；且據證人洪碧輝亦多次證稱：還沒發生
    事情前，A女就有說要換老闆，大概來不到一個月，是她打
    給伊說想要換，伊有問她原因，她說不喜歡這裡，我就跟她
    來臺做「看護」本來就很辛苦，她說她要換到「廠勞」，就
    是工廠勞工，我說公司沒有廠勞，只有看護工，就說感覺在
    那邊做的不舒服，並沒有說原因，後來有跟我說被摸，但隔
    多久我不記得了；A女在卷附通聯時間之前即有跟伊反應要
    換老闆；A女先用LINE跟我說要換老闆，那時她沒有說原因
    ，我有問，但A女沒有講，大概隔了一個禮拜，她跟我說阿
    公會摸她等語（見偵19807號不公開卷第88頁、第143頁背面
    、原審卷㈡第322、323頁）。是從上揭資料以觀，A女至被告
    家中工作不久即經雇主告知工作有需改進之處，並曾向仲介
    人員反應想更換雇主，然A女並未於其所指述被告第一次犯
    行時，立即向仲介人員反應該情，反而係於雇主在同年5月7
    日以LINE通訊方式，向仲介人員即證人范儲原反應A女工作
    狀態不佳後，A女始就其所指述被告為第二次犯行，另以LIN
    E通訊方式向仲介人員告知，並為後續對話內容，則參酌A女
    所陳要求更換雇主時序及原因，A女欲為前揭工作地點之變
    更，是否與其所指述被告犯行相關聯，容有疑問，則前揭LI
    NE對話紀錄等資料，自難作為認定A女指述被告犯行之補強
    證據。
　㈣此外，依據案發地點照片所示（偵19807號不公開卷第43頁、
    原審卷㈡第297頁），A女所睡覺之單人床高度較低、靠近地
    板，被告若要為A女所述犯行，本應彎腰或採取蹲下等方式
    ，始得觸摸到A女所指述部位，況被告為A女所指述本案犯行
    時已屆齡80歲，年歲已高，其行動力已較一般青壯年人為低
    、反應速度減退之情況，按一般經驗法則，有無可能於前揭
    地點，彎腰蹲下並觸碰A女，於A女發現後可立即收手、並迅
    速轉身離開A女床邊等舉動，實屬有疑；再以前揭被告與其
    配偶睡覺排列情形，亦難排除被告欲下床時，從A女前揭單
    人床跨越離開，而有誤碰A女之可能。又A女既係受雇照顧被
    告配偶，而被告配偶亦與A女、被告同居一室，且精神跟身
    體狀況均可，還是能言語僅少話等情，亦據證人范儲原、洪
    碧輝證述明確（見原審卷㈡第324頁背面、329頁），則被告
    若於房間內有為A女所指述前揭犯行，當可輕易因A女呼喊而
    遭被告配偶發現，何以被告需冒遭其配偶發覺風險，而妄為
    此一犯行？此外，證人洪碧輝於原審亦證稱，有每個菲傭入
    境時，就會教導如何保護自己，於A女第一次說被告摸其胸
    部時，有告知A女要將所指稱被告行為告知被告子女（即雇
    主）等語（見原審卷㈡第324頁背面），然依前揭雇主與仲介
    人員對話內容、時間所示，亦可見A女並未向雇主反應上情
    ，況衡諸常情，果若雇主知悉其父親即被告遭A女指控上情
    ，衡諸為免事態擴大多所寧人息事始為常態，豈有任由A女
    繼續留置家中並提供服務，甚至是提出書面要求A女工作標
    準，顯然違常，是除A女前揭指述及該指述所衍生之累積證
    據外，本案實無其他積極證據足以認定被告犯行。
　㈤至於A女雖有提出其所拍攝被告裸露下體之蒐證照片為據（見
    原審卷㈡第297頁），然細繹該張照片拍攝時之被告所在位置
    及姿勢，係正常睡躺於其配偶側邊，所露出部分亦僅於褲頭
    處，並非生殖器全部部位，亦有原審勘驗筆錄在卷可佐（原
    審卷㈡第288、289頁），且被告所著長褲亦為正常穿著，並
    無褪至大腿以下等足以刻意露出生殖器等情形，則被告辯稱
    此或係睡覺時因身體移動、衣物鬆緊等因素導致衣服鬆脫等
    情，亦未悖於常情；況此照片係因A女經仲介人員告知若要
    指控此類事項，須有相關證據後，A女始拍攝取得，顯見A女
    於與被告及其配偶同住期間，持用手機攝影亦無限制，則若
    被告確有如A女所稱曾多次性騷擾、裸露下體等情事，何以A
    女遲至5月18日才拍攝得到被告裸露下體之照片，且除此之
    外均無其他錄音錄影舉措，參以該照片所示被告躺臥姿態、
    露出下體程度，亦非被告明顯朝對A女方向刻意所為之裸露
    行為，自難據以作為認定被告犯行之補強證據。
四、據上所述，被告既堅決否認有對A女為性騷擾之行為；而A女
    前後指訴並非一致。綜觀現有卷證資料，公訴意旨指稱被告
    對A女為性騷擾之行為，僅有A女之單一指訴，並無其他補強
    證據可資佐證A女之指訴可信，本院尚難僅憑A女有瑕疵之單
    一指訴，據以認定被告有前揭性騷擾之行為。檢察官所提出
    之證據，其為訴訟上之證明，尚未達於通常一般之人均不致
    於有所懷疑，而得確信其為真實之程度，檢察官既不能舉證
    證明被告對A女為性騷擾之行為，依現有事證，尚無法使本
    院形成被告確有對A女為性騷擾之犯行之有罪心證。被告被
    訴性騷擾之犯罪係屬不能證明，基於罪疑惟輕、無罪推定之
    原則，應為被告無罪之諭知，原審未仔細勾稽，遽以論科，
    認事用法，均有未洽。被告上訴否認犯罪，而指摘原判決不
    當，為有理由，自應由本院將原判決予以撤銷，改諭知被告
    無罪之判決。　　　　
據上論斷，應依刑事訴訟法第369條第1項前段、第364條、第301
條第1項，判決如主文。
本案經檢察官黃冠運提起公訴，檢察官蔡顯鑫到庭執行職務。
中　　華　　民　　國　　110 　年　　5 　　月　　26　　日
                  刑事第一庭  審判長法  官  李釱任
                                    法  官  崔玲琦
                                    法  官　呂煜仁
以上正本證明與原本無異。
被告不得上訴。
檢察官如不服本判決，應於收受送達後20日內向本院提出上訴書
狀，其未敘述上訴之理由者並得於提起上訴後20日內向本院補提
理由書（均須按他造當事人之人數附繕本）「切勿逕送上級法院
」。
                                    書記官　林廷佳
中　　華　　民　　國　　110 　年　　5 　　月　　26　　日